【裁判字號】    92,交上訴,550
【裁判日期】    920430
【裁判案由】    公共危險等
【裁判全文】
臺灣高等法院臺中分院刑事判決              民國九十二年度交上訴字第五五○號
    上  訴  人
    即  被  告  丁○○
    選任辯護人  王正喜
右上訴人因公共危險等案件，不服臺灣臺中地方法院中華民國九十二年二月十二日第
一審判決（民國九十二年度交訴字第一號，起訴案號：臺灣臺中地方法院檢察署民國
九十一年度偵字第二三七四六號），提起上訴，本院判決如左：
    主      文
上訴駁回。
    事      實
一、丁○○於民國九十一年十二月一日二十一時三十分許，駕駛其父劉發章所有之車
    號三Ｊ－九０九五號自用小客車，沿台中縣神岡鄉○○路九一六巷由南往北方向
    行駛，途經該巷三六號諾貝爾幼稚園前時，不慎撞及對向行進，由甲○○所騎乘
    並搭載其表哥乙○○之車號ＪＵＮ－０七七號重型機車，致甲○○、乙○○人車
    倒地後，乙○○受有左踝挫傷之普通傷害（此部分未據被害人乙○○告訴）。詎
    丁○○於駕駛前開自用小客車肇事致乙○○受傷後，明知該車車輪已壓到乙○○
    之左腳踝，竟未下車處理，反倒車轉入附近之巷弄後，再沿豐洲路往北加速逃逸
    。未幾於同日二十一時五十五分許，丁○○駕駛上開自用小客車返回其位於台中
    縣新社鄉○○村○鄰○○街三五六號住處時，忽見該車車頭保險桿連同車牌已掉
    落無蹤，為免遭警發現肇事逃逸，明知上開自用小客車並未失竊，竟於同日晚上
    十時許，向台中縣警察局東勢分局新社分駐所申報前開車輛失竊，未指定犯人而
    誣告他人涉嫌竊盜罪；然因警在肇事現場發現掉落之上開自用小客車頭保險桿及
    車牌而被查獲。
二、案經台中縣警察局豐原分局報請台灣台中地方法院檢察署檢察官偵查起訴。
    理      由
一、訊據上訴人即被告丁○○對於右揭犯罪事實供承不諱，核與被其撞及之機車騎士
    甲○○，及坐於機車後座受傷之被害人乙○○於警訊及本院審理時指證之情節相
    符，並有現場處理警員林峰德職務報告，丁○○申報汽車失竊警訊筆錄，臺中縣
    警察局車輛協尋電腦輸入單，車籍作業系統查詢認可資料，乙○○受傷診斷證明
    書、現場圖及照片數幀附卷可稽。被告雖辯以係在看見被害人甲○○、乙○○爬
    起來，認為無生命危險情況下方逃離現場，意在逃避遭重罰，而非罔顧人命，並
    無遺棄無自救力人之意念云云，惟查刑法第一百八十五條之四之肇事逃逸罪，考
    其立法目的，在促使駕駛人於肇事後能對被害人即時救獲，以減少死傷之惡化，
    故祇須駕駛動力交通工具肇事，有致人死傷之事實而逃逸，即構成犯罪，並不以
    行為人明知被害人有死傷情形為必要，亦不以被害人已成為無自救能力人為必要
    ，且肇事者是否有遺棄之故意及其離去之原因為何，均非所問，是被告上開所辯
    ，即非可採。又被告於九十一年十二月一日晚上向臺中縣警察局新社分駐所報案
    稱：「因為車輛失竊，特來派出所報案」「車輛於九十一年十二月一日廿一時四
    十分在臺中縣新社鄉○○街○段一二五巷九號前失竊」「是自小客車、號碼三Ｊ
    －九○九五號，顏色是灰色，引擎號碼Ｍ0000000Ａ號、一九九一年份、
    一五九八西西」、「車輛現值約新臺幣五萬元」「該車我本人在使用，失竊時我
    與朋友王德生在擱再來便當店內喝酒」，並對警員訊以「若有謊報失竊，需負誣
    告罪，是否知道？」，答：「知道」等語，由上供詞可見被告係為掩飾車輛肇事
    而謊報失竊甚明，其因謊報失竊之犯罪事實，已促使該管公務員進行無益之追查
    ，故縱未指定犯人，又無陷害他人之意，仍難免除刑法第一百七十一條第一項之
    誣告罪責，被告之辯護人以被告謊報自小客車失竊，意在使警方查不到肇事車，
    並無誣告之意念云云，非可採取，本件事證明確，被告犯罪堪予認定。
二、核被告所為，係犯刑法第一百八十五條之四之肇事逃逸罪及第一百七十一條第一
    項之未指定犯人誣告罪，其所犯前開二罪，犯意各別，行為互殊，應予分論併罰
    。原審審酌被告肇事致人受傷，未及時救護而逃逸，且又向警方謊報前開車輛失
    竊，惡性非輕，雖事後坦承，仍應科以相當之刑，以資懲儆，因此適用刑法第一
    百八十五條之四、第一百七十一條第一項，第五十一條第五款，罰金罰鍰提高標
    準條例第一條前段，就所犯肇事逃逸部分，量處有期徒刑十月，就未指定犯人誣
    告部分，量處有期徒刑三月，並定應執行刑有期徒刑一年，其認事、用法及量刑
    ，皆無不合，應予維持。被告上訴意旨謂其犯罪後業與被害人和解，賠償新臺幣
    三萬元，現在在作零工，維持家計，一旦入監坐牢，將來恐造成失業，請予酌減
    刑期或為緩刑之宣告云云，但查被告肇事逃逸，犯錯在先，嗣發現車前保險桿及
    車牌脫落，恐遭查獲，為脫免肇事責任，竟又謊報車輛失竊，意圖將肇事責任轉
    嫁他人，一錯再錯，依其犯罪情狀，尚不宜為緩刑之宣告，原審酌情量罰，亦無
    過重，上訴非有理由，應予駁回。
三、據上論斷，應依刑事訴訟法第三百六十八條，判決如主文。
本案經檢察官丙○○到庭執行職務。
中      華      民      國    九十二     年      四       月    三十    日
                                  臺灣高等法院臺中分院刑事第二庭
                                        審判長法  官  羅  禮  政
                                              法  官  蔡  聰  明
                                              法  官  陳  欣  安
右正本證明與原本無異。
肇事逃逸部分得上訴，誣告部分不得上訴。
如不服本判決應於收受送達後十日內向本院提出上訴書狀，其未敘述上訴之理由者並
得於提起上訴後十日內向本院補提理由書（均須按他造當事人之人數附繕本）。
                                              書記官  紀  美  鈺
中      華      民      國    九十二     年      五       月     二     日
附錄：
刑法第一百八十五條之四：
駕駛動力交通工具肇事，致人死傷而逃逸者，處六月以上五年以下有期徒刑。
刑法第一百七十一條：
未指定犯人，而向該管公務員誣告犯罪者，處一年以下有期徒刑、拘役或三百元以下
罰金。
                                                                        Ｒ


司法院資訊處製作；財團法人民間司法改革基金會備份。
